【裁判字號】    95,訴,2541
【裁判日期】    951114
【裁判案由】    損害賠償
【裁判全文】
臺灣臺中地方法院民事判決              95年度訴字第2541號
原      告  丙○○○
被      告  乙○○
                      （現於台灣台中看守所羈押中）
            甲○○
                      （現於台灣台中看守所羈押中）
            戊○○
                        號1樓.
                      （現於台灣台中看守所羈押中）
            丁○○
                      （現於台灣台中看守所羈押中）
            己○○
                      （現於台灣台中監獄執行中）
            庚○○
                      （現於台灣台中看守所羈押中）
上列當事人間請求損害賠償事件，原告提起刑事附帶民事訴訟（
本院95年度附民字第113號），經本院刑事庭移送前來，本院於
民國95年10月31日言詞辯論終結，判決如下：
    主  文
被告乙○○、戊○○、己○○應連帶給付原告新台幣壹佰萬元，
及自民國九十五年十一月一日起至清償日止，按週年利率百分之
五計算之利息。
原告其餘之訴駁回。
訴訟費用由被告乙○○、戊○○、己○○連帶負擔。
    事實及理由
一、按訴狀送達後，原告不得將原訴變更或追加他訴。但被告同
    意者，被告於訴之變更或追加無異議，而為本案之言詞辯論
    者，視為同意變更或追加。民事訴訟法第255條第1項第1款
    、第2項定有明文。查本院刑事庭95年度附民字第113號裁定
    移送本院民事庭之刑事附帶民事訴訟之被告為乙○○、戊○○、己○○3人，嗣原告於本院對被告甲○○、丁○○、庚○○3人為訴之追加，被告甲○○等3人未異議而為本案之言
    詞辯論，依前揭規定視為同意原告之追加，是原告所為追加
    ，應予准許。
二、原告起訴主張：被告6人共同基於詐欺之犯意聯絡，而意圖
    為自己不法之所有而共組俗稱「金光黨」之犯罪集團詐騙他
    人錢財，於民國94年6月9日上午9時30分許在台北市○○區
    ○○路上，以被告戊○○假扮傻女，被告乙○○負責與原告
    搭訕，被告己○○則負責監視原告動態並把風，被告乙○○
    向原告佯稱被告戊○○身上懷有鉅款，與其任由被告戊○○
    浪費金錢，不如合力將被告戊○○身上錢財取走，作為慈善
    公益用途等語，原告因而被誘使至銀行提領新台幣（下同）
    100萬元，並乘坐綽號「阿弟仔」或「鐵仔」所駕駛之車輛
    後，被告乙○○、戊○○再趁機將原告所提領之100萬元予
    以掉包，待原告返家後才知受騙上當。上開犯罪集團另有3
    人在後尾隨跟蹤，被告甲○○、丁○○、庚○○3人亦應為
    共犯，被告等事後再予朋分贓款。被告等因詐欺案件，業經
    本院95年度訴字第663號刑事判決有罪在案。被告所為係共
    同侵權行為，爰依侵權行為之損害賠償請求權，請求被告連
    帶賠償。並聲明被告應連帶給付原告100萬元及自95年11月1
    日起至清償日止按週年利率5%計算之利息。
三、被告乙○○、戊○○、己○○對原告主張渠等3人有參與上
    開犯罪事實一節均予自認，僅抗辯：分到的錢沒有那麼多云
    云。被告甲○○、丁○○、庚○○3人均否認參與上開犯罪
    ，被告甲○○抗辯：94年10月才參與該集團云云。被告丁○○抗辯：94年6月中旬才開始參與該集團云云。被告庚○○
    抗辯：94年9月才參與該集團云云。被告6人並聲明：駁回原
    告之訴。
四、按因故意或過失，不法侵害他人之權利者，負損害賠償責任
    。故意以背於善良風俗之方法，加損害於他人者亦同。數人
    共同不法侵害他人之權利者，連帶負損害賠償責任；不能知
    其中孰為加害人者，亦同。造意人及幫助人，視為共同行為
    人。民法第184條第1項、民法第185條分別定有明文。次按
    當事人主張有利於己之事實者，就其事實有舉證之責任。但
    法律別有規定，或依其情形顯失公平者，不在此限。民事訴
    訟法第277條定有明文。
五、原告主張之事實其中關於被告戊○○、乙○○、己○○與其
    他人共組俗稱「金光黨」之犯罪集團詐騙他人錢財，於民國
    94 年6月9日上午9時30分許在台北市○○區○○路上，以被
    告戊○○假扮傻女，被告乙○○負責與原告搭訕，被告己○○則負責監視原告動態並把風，被告乙○○向原告佯稱被告
    戊○○身上懷有鉅款，與其任由被告戊○○浪費金錢，不如
    合力將被告戊○○身上錢財取走，作為慈善公益用途等語，
    原告因而被誘使至銀行提領新台幣（下同）100萬元，並乘
    坐綽號「阿弟仔」或「鐵仔」所駕駛之車輛後，被告乙○○
    、戊○○再趁機將原告所提領之100萬元予以掉包，待原告
    返家後才知受騙上當，被告戊○○等成員事後再予朋分贓款
    等事實，為被告戊○○、乙○○、己○○所自認，且上開被
    告3人亦因上開詐欺案件，業經本院95年度訴字第663號刑事
    判決有罪在案，此亦經本院調閱上開刑事案卷查明屬實，被
    告戊○○、乙○○、己○○上開行為，係共同不法以背於善
    良風俗之方法，加損害於原告，自應依前揭規定連帶負侵權
    行為之損害賠償責任。被告戊○○、乙○○、己○○雖抗辯
    分到的錢沒有那麼多云云。惟查，被告3人係與其他人共同
    基於詐欺之犯意聯絡，而意圖為自己不法之所有而共組俗稱
    「金光黨」之犯罪集團，犯罪集團成員間就上開分工詐欺原
    告而取得100萬元之行為，係基於犯意之聯絡及行為之分擔
    ，事後再予朋分贓款，而為共同侵權行為，該共同行為人之
    共同侵權行為，與原告受損害100萬元之結果，存有相當因
    果關係，各該行為人即應就原告受損害之全部結果負連帶賠
    償責任，縱各參與者所分得之贓款僅為一部分，亦不因此減
    免各行為人應負之責任。是被告戊○○等3人上開所辯，即
    無可採。是原告主張被告戊○○、乙○○、己○○應連帶賠
    償原告100萬元，為有理由。
六、原告又主張對原告為上開詐欺行為之行為人亦包含被告甲○○、丁○○、庚○○3人云云。惟查該被告3人均否認參與上
    開犯罪，且依渠等所抗辯參加該犯罪集團之時間均在原告受
    詐欺之後，原告並自陳：我看到的是乙○○、戊○○與己○○，另外三個人跟蹤在後，我不知是何人，他們（指被告乙○○、戊○○與潘建林等人）才知道等語。而被告戊○○、
    乙○○、己○○3人在本院審理中均陳稱只知「阿弟仔」或
    「鐵仔」之綽號，甲○○、庚○○與丁○○均不是「阿弟仔
    」或「鐵仔」等語。又臺灣臺中地方法院檢察署94年度偵字
    第18970 號起訴書所認定參與詐欺原告之人係被告戊○○、
    乙○○、己○○及「阿弟仔」、「鐵仔」，並未認定被告甲○○、庚○○與丁○○有參與該次詐欺犯罪，本院95年度訴
    字第663 號刑事判決亦同上開認定，此有上開起訴書及刑事
    判決附表在卷可參（附於本院95年度訴字第663號刑事卷宗
    影卷）。原告復未提出任何證據以資證明被告甲○○、庚○○與丁○○亦有參與該次詐欺行為，是原告主張被告甲○○
    等3人亦應對原告負連帶侵權行為損害賠償責任，即不可採
    。
七、從而，原告依侵權行為之損害賠償請求權，請求被告乙○○
    、戊○○與己○○連帶給付原告100萬元及自95年11月1日起
    至清償日止，按週年利率5%計算之利息，為有理由，應予准
    許。原告其餘請求，為無理由，應予駁回。
八、訴訟費用負擔之依據：民事訴訟法第79條、第85條第2項。
中    華    民    國    95    年    11    月    14   日
                  民事第三庭    法  官  張瑞蘭
一、以上正本係照原本作成。
二、如不服本判決，應於判決送達後20日內，向本院提出上訴狀
    。（須按他造當事人之人數附繕本）。
中    華    民    國    95    年    11    月    14   日
                                書記官


司法院資訊處製作；財團法人民間司法改革基金會備份。
